【裁判字號】    98,建,106
【裁判日期】    981223
【裁判案由】    給付工程款
【裁判全文】
臺灣板橋地方法院民事判決               98年度建字第106號
原      告  富華成股份有限公司
法定代理人  甲○○
訴訟代理人  丁○○
            己○○
            戊○○
被      告  國聖營造有限公司
法定代理人  乙○○
訴訟代理人  庚○○
            丙○○
上列當事人間請求給付工程款事件，經本院於民國98年12月16日
言詞辯論終結，判決如下：
    主  文
被告應給付原告新臺幣參佰壹拾壹萬零捌拾柒元，及自民國九十
八年十月三十一日起至清償日止，按週年利率百分之五計算之利
息。
訴訟費用由被告負擔。
本判決第一項於原告以新臺幣壹佰零參萬柒仟元供擔保後，得假
執行。但被告如以新臺幣參佰壹拾壹萬零捌拾柒元預供擔保後，
得免為假執行。
    事實及理由
壹、程序方面：
    按訴之變更或追加，非經他造同意，不得為之；但請求之基
    礎事實同一者，不在此限，民事訴訟法第255 條第1項第1款
    、第2 款定有明文。又所謂請求之基礎事實同一，係指變更
    或追加之訴與原訴之主要爭點有共同性，各請求利益之主張
    在社會生活上可認為同一或關聯，而就原請求之訴訟及證據
    資料，於審理繼續進行在相當程度範圍內具有同一性或一體
    性，得期待於後請求之審理予以利用，俾先後兩請求在同一
    程序得加以解決，避免重複審理，進而為統一解決紛爭者（
    最高法院91年度台抗字第552號裁定意旨參照）。經查，本
    件原告原係對被告依約應給付之工程款聲請支付命令，嗣因
    被告於法定期間內聲明異議，原告支付命令之聲請因而視為
    起訴。原告訴之聲明原為「債務人應給付債權人新臺幣（下
    同）1,624,470元，及自本支付命令送達之翌日起至清償日
    止，按年息5%計算之利息。」；嗣於民國（下同）98年10月
    27日提出準備書狀，基於同一契約關係將訴之聲明變更為「
    被告應給付原告3,110,087 元及自準備狀送達之翌日起按5%
    計算之利息。」，核原告所為，雖屬訴之追加、變更，惟因
    請求之基礎事實同一，依首揭說明，自不在禁止之列，合先
    敘明。
貳、實體方面：
一、原告主張：
（一）緣原告與被告於97年12月30日簽訂「金富天廈II新建工程
      金屬鍛造工程」連工帶料合約書，總工程款為3,600,450
      元整。原告迄今已施工完畢，且就其中部分完工且通過驗
      收之工程，於98年2月25日開立面額合計1,904,280元之發
      票向被告請款（計算式：621,810＋1,282,470＝1,904,28
      0）。被告雖接受原告之請款發票，對相關工程之施工無
      任何異議，卻僅以98年4月15日到期之支票給付279,810元
      ，扣除10%之驗收款，尚有高達1,434,042元整之餘款尚未
      給付原告【計算式：（1,904,280×90％）-279,810＝1,4
      34,042】，故此原告依法向鈞院已提出聲請核發支付命令
      ，詎料被告為拖延付款，無端提出異議，實無理由。
（二）原告又於98年6 月20日向被告提出第二期之請款，該期工
      程款粗計約1,862,272 元，雖原告業確實完工，且被告已
      開始出售上開工程所附之房屋圖利，其卻無故不與原告就
      已完工之工程完成計價及驗收程序，至今未依約通知原告
      開立發票相關事宜，故意藉此遲延給付工程款。雖原告就
      尚未給付之兩期工程款發函催告，被告仍置之不理，視若
      無睹，嚴重遲延給付原告之工程款。
（三）按兩造於本件系爭連工帶料合約書中，就付款方式明確約
      定如下：四、付款辦法：……「（三）每期計價依進貨進
      度及數量表請款。（四）付款方式：90%完工支付（一半
      現金，一半45天期票），10%驗收完成（45天期票）」，
      原告一旦按期完工，被告即有依約計價、付款及驗收等義
      務。
（四）基此，原告先前聲請鈞院核發支付命令，請求命被告依約
      給付第一期工程款1,624,470 元整，係原告開立全額發票
      向被告請款，其未付清之金額，扣除10% 之驗收款後，尚
      有高達1,434,042 元應給付原告。嗣經上述第二期工程完
      工，故依系爭合約第4 條第3 、4 款之約定，於98年6 月
      20日再請求被告進行第二期工程計價、驗收（但遭被告違
      約遲延、無故不配合驗收）、請款，又增加請求金額約1,
      862, 272元，但第二期因被告故意遲延驗收，暫扣除10%
      之驗收款後，原告現在仍得向被告請求第二期工程款計1,
      676,04 5元（計算式：1,862,272 元×90% ＝1,676,045
      元，元以下四捨五入）。併同兩期工程款於本件訴訟請求
      被告給付，  故擴張支付命令請求之金額為3,110,087元
    （計算式：1,434,042 ＋1,676,045 ＝3,110,087） ，原告
      依系爭連工帶料合約書第4 條約定及民法第505 條等規定
      請求被告應即對原告給付上開工程款。
（五）聲明：
   1、被告應給付原告3,110,087 元，及自準備狀繕本送達被告
      翌日起至清償日止，按年息百分之五計算之利息。
   2、原告願供擔保，請准宣告假執行。
二、被告則以：
（一）對於原告與被告97年12月30日簽訂「金富天廈II新建工程
      金屬鍛照工程」連工帶料合約書，總工程款為3,600,450
      元整（原證一）。其中部分完工且通過驗收之工程，於98
      年2 月25日間開立面額合計1,904,280 元之發票向被告請
      款（原證二，計算式：621,810 元+1,282,470元＝1,904,
      280 元）被告以98年4 月15日到期之支票給付279,810 元
      （原證三），扣除10％之驗收款，尚有高達1,434,042 元
      整之餘款尚未給付原告（計算式：（1,904,280 元Ⅹ90％
      ）-279,810元＝1,434,042 元），及原告於98年6 月20日
      向被告提出第二期之請款，該期工程款粗計約1,862,272
      元（原證四），扣除10％之驗收款後，原告現在仍得向被
      告請求第二期工程款計1,676,045 元（計算式：1,862,27
      2 元Ⅹ90％＝1,676,045 元（四捨五入））之事實不爭執
      。確實有這些工程款，但是物有瑕疵，工程品質太差，各
      樣東西都有生鏽，有大量瑕疵，房子已經開始出售了，我
      有請別人先開始處理這些瑕疵，否則房子無法跟人家交代
      。原告施作之瑕疵及金額如下：1 、前陽台欄77組，每組
      單價8,400 元，共646,800 元；2 、前陽台欄82組，每組
      單價4,000 元，共328,000 元；3、樓梯扶手原木3棟，每
      棟單價52,000元，共156,000 元；4 、樓梯格柵90組，每
      組單價2,500 元，共225,000 元。上開瑕疵金額共1,355,
      800 元，自應由原告負擔。
（二）聲明：
   1、請求駁回原告之訴及其假執行聲請。
   2、受不利之判決，願提供擔保請准宣告免為假執行。
三、兩造對於兩造於97年12月30日簽訂「金富天廈II新建工程金
    屬鍛照工程」連工帶料合約書，總工程款為3,600,450 元整
    （原證一）。其中部分完工且通過驗收之工程，於98年2 月
    25日間開立面額合計1,904,280 元之發票向被告請款（原證
    二，計算式：621,810 元+1,282,470元＝1,904, 280元）被
    告以98年4 月15日到期之支票給付279,810 元（原證三），
    扣除10％之驗收款，尚有高達1,434,042 元整之餘款尚未給
    付原告（計算式：（1,904,280 元Ⅹ90％）-279,810元＝
    1,434,042 元），及原告於98年6 月20日向被告提出第二期
    之請款，該期工程款粗計約1,862,272 元（原證四），扣除
    10％之驗收款後，原告現在仍得向被告請求第二期工程款計
    1,676,045 元（計算式：1,862,27 2元Ⅹ90％＝1,676,045
    元（四捨五入））之事實不爭執。復原告提出連工帶料合約
    書及其報價單影本、請款發票影本、被告付款支票影本、計
    價單影本、催收存證信函影本等件為證，核屬相符。原告之
    主張被告應給付原告3,110,087 元工程款，堪信為真。惟被
    告稱工程有瑕疵，已請別人先開始處理這些瑕疵，瑕疵金額
    共1,355,800 元，自應由原告負擔云云。
四、按「當事人主張有利於己之事實者，就其事實有舉證之責任
    ，但法律別有規定或依其情形顯失公平者，不在此限。」，
    民事訴訟法第277 條定有明文。又承攬人之工作有瑕疵者，
    須定作人定相當期限請求承攬人修補，承攬人如不於期限內
    修補時，定作人始得自行修補，請求承攬人償還修補必要費
    用，或解除契約或請求減少報酬；又其瑕疵係可歸責於承攬
    人時，定作人始得請求損害賠償，此觀之民法第四百九十三
    條、第四百九十四條、第四百九十五條之規定自明。本件被
    告如未定相當期限請求原告修補，自不得請求減少報酬（參
    閱最高法院86年度台上字第556 號判決）。被告稱系爭工程
    有瑕疵，瑕疵金額共1,355,800 元，依舉證責任分配原則，
    自負有舉證證明工程有何瑕疵之事實之責。被告稱系爭工程
    有瑕疵，僅主張瑕疵金額共1,355,800 元，並未舉證有何瑕
    疵之事證，是以，被告所舉證證據尚不能證明其所主張之系
    爭工程有何瑕疵之事實。又被告稱工程有瑕疵，已請別人先
    開始處理這些瑕疵等情，查被告因並未舉證證明有通知原告
    前去修補系爭工程瑕疵之事實，縱令系爭工程存有瑕疵，惟
    被告既未定相當期限通知原告修補，其逕行僱工修補所支出
    之費用，尚不得請求原告償還之。是以被告既無該項瑕疵修
    補請求權存在，自不得請求減少報酬。則被告所舉證證據尚
    不能證明其所主張之系爭工程有何瑕疵；縱有瑕疵，被告並
    未舉證證明有通知原告前去修補系爭工程瑕疵，逕行僱工修
    補所支出之費用，自不得請求減少報酬甚明。原告主張，應
    認為有理由。
四、從而，原告依契約關係，請求被告給付原告3,110,087 元，
    及自98年10月27日提出之準備書狀送達翌日即98年10月31日
    起至清償日止，按年息5%計算之利息，為有理由，應予准許
    。
五、兩造均陳明願供擔保，請求宣告假執行及免為假執行，經核
    尚無不合，茲分別酌定相當之擔保金額，予以准許。
六、本件判決事證基礎已臻明確，兩造其餘主張、陳述及所提證
    據，暨攻擊、防禦方法，經本院審酌後，認與判決結果已無
    影響，爰不再一一論述，併予敘明。
七、結論：原告之訴為有理由，依民事訴訟法第78條、第390 條
    第2 項、第392 條第2 項，判決如主文。
中    華    民    國    98    年    12    月    23    日
                  民事第二庭    法  官  張谷輔
以上正本係照原本作成
如對本判決上訴，須於判決送達後20日內向本院提出上訴狀
中    華    民    國    98    年    12    月    23    日
                                書記官  郭群裕


司法院資訊處製作；財團法人民間司法改革基金會備份。
